---
title: "Primeros pasos con bchR: demostración sin conexión"
output: rmarkdown::html_vignette
vignette: >
  %\VignetteIndexEntry{Primeros pasos con bchR: demostración sin conexión}
  %\VignetteEngine{knitr::rmarkdown}
  %\VignetteEncoding{UTF-8}
---

```{r setup, include=FALSE}
knitr::opts_chunk$set(collapse = TRUE, comment = "#>", fig.width = 7, fig.height = 4)
library(bchR)
```

## Alcance

`bchR` es un cliente independiente en desarrollo, no un producto oficial del
Banco Central de Honduras. Esta guía usa únicamente datos ficticios: no necesita
registro, clave ni conexión a la API. No sirve como validación de cifras económicas.
El catálogo autenticado y las frecuencias distintas de la diaria siguen por verificar.

## Explorar nombres y metadatos

Los identificadores siguientes son demostrativos. No los uses para consultas reales.

```{r catalog}
catalogo <- data.frame(
  indicator_id = c("001", "002"),
  indicator_code = c("DEMO-01", "DEMO-02"),
  indicator_description = c("Precios simulados", "Actividad simulada"),
  frequency_raw = c("Diario", "Diario"),
  frequency = c("daily", "daily"),
  group_code = c("DEMO-PRECIOS", "DEMO-ACTIVIDAD"),
  correlative = c("01", "01")
)
resultado <- bch_search_indicators(catalogo, "precios")
bch_data(resultado)
```

La búsqueda es local y literal; no interpreta expresiones regulares.
El objeto conserva cinco tablas: `data`, `metadata`, `provenance`, `problems` y
`column_map`. Extraer un data frame o tibble no conserva automáticamente las otras cuatro.

```{r result}
is_bch_result(resultado)
as.data.frame(resultado)
bch_metadata(resultado)
bch_problems(resultado)
```

Un catálogo creado manualmente no adquiere procedencia oficial por utilizarlo
en una función del paquete.

## Crear un visor HTML

El visor devuelve HTML con filtros, páginas, ordenación y copia de ID. No abre el
navegador ni escribe archivos automáticamente. Aquí se comprueba su construcción;
para usarlo de forma interactiva, guárdalo explícitamente y abre el HTML resultante.

```{r viewer}
visor <- bch_view_indicators(catalogo)
inherits(visor, "shiny.tag") || inherits(visor, "shiny.tag.list")
```

```{r save-viewer, eval=FALSE}
htmltools::save_html(visor, "catalogo-demo.html")
```

## Graficar sin alterar las observaciones

```{r plot}
serie <- data.frame(
  indicator_id = "DEMO",
  reference_date = as.Date("2025-01-01") + 0:5,
  frequency = "daily", unit = "Indice ficticio",
  value = c(100, 101, NA, 102, 101, 103)
)
bch_plot_series(serie, title = "Serie ficticia: los valores ausentes no se rellenan")
```

El gráfico conserva los huecos y no calcula crecimiento, inflación ni pronósticos.
Para datos propios puedes declarar una frecuencia canónica conocida; eso no
equivale a validar el formato de frecuencia que utiliza el BCH.

## Preparar una consulta real (no ejecutada)

Regístrate en el portal del BCH y configura tu clave individual como
`BCH_API_KEY` en el archivo personal `.Renviron`, fuera del repositorio. Reinicia R.
No distribuyas la clave del desarrollador a quienes instalen el paquete.
Revisa los [términos del servicio](https://www.bch.hn/marco-legal/terminos-condiciones-uso-web-api).

```{r live, eval=FALSE}
nzchar(Sys.getenv("BCH_API_KEY", unset = "")) # solo comprueba presencia
catalogo_real <- bch_indicators(source = "live", cache_dir = FALSE)
candidatos <- bch_search_indicators(catalogo_real, "producto interno bruto")
bch_data(candidatos) # revisar y elegir un ID real antes de continuar
# Sustituye ID_VERIFICADO por un ID presente en el catálogo.
datos <- bch_get_data(id = "ID_VERIFICADO", catalog = catalogo_real,
  source = "live", cache_dir = FALSE, unknown_frequency = "keep")
bch_provenance(datos)
bch_problems(datos)
```

También se puede seleccionar `group` en lugar de `id`. Revisa primero el grupo y
su tamaño; el límite predeterminado es 25 series. En modo `on_error = "collect"`,
un resultado puede ser parcial y debe inspeccionarse antes del análisis.

Solo se ha verificado el mapeo `Diario` a `daily` en el ejemplo oficial inspeccionado.
`unknown_frequency = "keep"` conserva datos sin inventar períodos; no permite
filtrar fechas ni convertir a formato ancho si la frecuencia es desconocida.

## Caché y cita

La caché puede desactivarse con `cache_dir = FALSE`. `source = "cache"` nunca
conecta. Su ubicación predeterminada es `tools::R_user_dir("bchR", "cache")`.
La limpieza con `bch_clear_cache()` es simulada salvo `dry_run = FALSE`.
Conserva el resultado completo y su fecha de recuperación: las cifras pueden revisarse.

```{r citation}
citation("bchR")
```

El DOI del artículo antecedente no es un DOI de este software. No hay una release
CRAN ni una licencia de distribución aprobada en este snapshot.
